臺灣屏東地方法院行政訴訟判決
111年度交字第22號
                                    111年7月15日辯論終結
原      告  陳榮耀  
被      告  交通部公路總局高雄區監理所

代  表  人  李瑞銘  
訴訟代理人  曾秀招  
上列當事人間交通裁決事件，原告不服民國110年5月20日裁字第
82-V00000000號裁決，提起行政訴訟，本院判決如下：
    主  文
原告之訴駁回。
訴訟費用新臺幣參佰元由原告負擔。
    事實及理由
一、事實概要：原告騎乘MHD-0835號普通重型機車（下稱系爭機
    車）於111年1月11日17時44分許，於屏東市民生東路、瑞光
    路口，因有「經交通勤務警察制止不聽拒絕停車接受稽查而
    逃逸」之違規情事，為警製單舉發屏警交字第V00000000號
    違規單（下稱系爭舉發通知單），被告認原告違反道路交通
    管理處罰條例（下稱處罰條例）第60條第1項之規定，製開
    裁字第82-V00000000號違反道路交通管理事件裁決書（下稱
    原處分），原告不服處罰，遂提起本件行政訴訟。
二、本件原告主張：原告於111年1月11日17時44分許，駕駛系爭
    車輛由屏東市瑞光路往內埔方向行駛行經瑞光路、民生東路
    口，綠燈左轉，警察攔停時誤認警察行為為指揮疏導手勢，
    並非拒絕停車受檢，原告有使用精神科藥物，會導致耳鳴，
    未聽見警笛或警鳴器聲音，且原告經過該員警時間僅2秒，
    當時天色昏暗，並非惡意拒絕稽查。並聲明：原處分撤銷。
三、被告則答辯以：
  ㈠、按「機車行駛製交岔路口，其轉彎，應依標誌或標線之規
      定行使。」、「道路交通管理之稽查，違規紀錄，由交通
      勤務警察，或依法令執行交通稽查任務人員行之」、「汽
      車駕駛人之行為有下列情形之一，當場不能或不宜攔截製
      單舉發者，得逕行舉發：四、不服指揮稽查而逃逸，或聞
      消防車、救護車、警備車、工程救險車、毒性化學物質災
      害事故應變車之警號不立即避讓。」、「汽車駕駛人轉彎
      或變換車道時，有下列情形之一者，處新臺幣六百元以上
      一千八百元以下罰鍰：二、不依標誌、標線、號誌指示。
      」、「汽車駕駛人，駕駛汽車有違反本條例之行為，經交
      通勤務警察或依法令執行交通稽查任務人員制止時，不聽
      制止或拒絕停車接受稽查而逃逸者，除按各該條規定處罰
      外，處新臺幣一萬元以上三萬元以下罰鍰，並吊扣其駕駛
      執照六個月；汽車駕駛人於五年內違反本項規定二次以上
      者，處新臺幣三萬元罰鍰，並吊扣其駕駛執照一年。」、
      「本條例之處罰，受舉發違反道路交通管理事件之受處罰
      人，認為受舉發之違規行為應歸責他人者，應於舉發違反
      道路交通管理事件通知單應到案日期前，檢附相關證據及
      應歸責人相關證明文件，向處罰機關告知應歸責人，處罰
      機關應即另行通知應歸責人到案依法處理。逾期未依規定
      辦理者，仍依本條例各該違反條款規定處罰。」處罰條例
      第7條第1項、第7條之2第1項第4款、第48條第1項第2款、
      第60條第1項、第85條第1項、第99條第2項前段分別定有
      明文。
　㈡、次查，本案車主即原告迄未申辦移轉歸責手續，爰依處罰
      條例第85條第1項規定處罰汽車所有人。另查「不服從稽
      查取締」之構成要件：不服稽查取締係指汽車駕駛人駕駛
      汽車，不服從執行交通勤務之警察或依法令執行交通稽查
      任務人員之指揮或稽查，故執勤警員必須有稽查取締之意
      思表示，如「鳴笛」、「手勢指示」等動作而違反者，已
      知受到稽查取締，仍以積極的作為或消極的不作為，而不
      履行者，乃可構成不服從稽查取締。而原告於起訴狀所提
      等節，本件從員警職務報告書影本、原告行駛路線圖及採
      證照片、採證錄音光碟中可知，警員係站立於屏東市民生
      東路路側，與原告間視線並未受阻，且員警已將手勢指向
      原告並左手揮動紅色指揮棒示意靠邊，連續鳴笛，示意原
      告停車受檢，，原告仍未停車受檢離去，此舉已構成不服
      從稽查取締之要件。故本件有採證光碟、員警植物報告書
      、現場路線圖等可稽，員警依法填單舉發，於法洵無違誤
      。
　㈢、再查原告於起訴狀所提等節，依採證光碟顯示原告在屏東
      市瑞光路未依規定兩段式左轉，左轉屏東市民生東路後原
      告車輛位列第一（前無任何人、車、物阻礙其視線），此
      時員警站在原告前方路口處鳴笛跟原告揮舞紅棒指示原告
      停車。而原告與警員之間並沒有任何人、車經過，依常情
      原告不可能未見到警員。原告雖提出伊有耳鳴症狀之診斷
      證明書，惟縱使原告因耳鳴難以聽見警員鳴笛聲響。惟依
      當時客觀情節，原告對於警員之紅色指揮棒揮舞攔停動作
      及右手攔停手勢等動作，依常理在雙方距離僅數公尺之情
      形下實無法視而不見，且無誤認之可能性，尚難認原告主
      張誤認警察係交通疏導動作云云符合一般經驗法則。是以
      原告之主張，應屬卸責之詞。又查看原告藥物適應症：耳
      鳴，故原告於治療期間有服藥者，應可減少耳鳴情形，且
      原告視力無阻之情況亦可知警員之攔停動作，方符合一般
      經驗法則。
　㈣、再者，按「道路交通管理之稽查，違規紀錄，由交通勤務
      警，或依法令執行交通稽查任務人員執行之。」、「汽車
      駕駛人之行為有下列情形之一，當場不能或不宜攔截製單
      舉發者，得逕行舉發：四、不服指揮稽查而逃逸，或聞消
      防車、救護車、警備車、工程救險車、毒性化學物質災害
      事故應變車之警號不立即避讓。」處罰條例第7條、第7條
      之2第1項第4款分別定有明文。按上揭規定所列情形，當
      場不能或不宜攔截製單舉發者，得對汽車所有人逕行舉發
      處罰。是以，原告所涉「未依規定兩段式左轉」之違規行
      為，因與「經交通勤務警察制止不聽拒絕停車接受稽查而
      逃逸」之違規事實相伴隨發生，自得逕行舉發，而不限於
      當場舉發。
　㈤、綜上理由，原告騎乘系爭機車被警舉發「經交通勤務警察
      制止不聽拒絕停車接受稽查而逃逸」之違規，有屏警交字
      第V00000000號違規單可稽，並經舉發單位查覆確認依法
      舉發無誤，爰依處罰條例第60條第1項暨違反道路交通管
      理事件統一裁罰基準表第60條第1項裁處繳納罰鍰新臺幣1
      萬元，並吊扣普通重型機車駕駛執照6個月，應無不當等
      語以資答辯。
　㈥、並聲明：原告之訴駁回。
四、本件如事實概要欄所述之事實，除依原告起訴狀及被告答辯
    狀可認兩造均不爭執外，復有原處分書暨送達證書、系爭舉
    發通知單暨送達證書、機車車籍資料查詢表、駕駛人基本資
    料表、原告110年1月19日交通違規案件陳述單、屏東縣政府
    警察局111年2月8日屏警交字第11130923700號、111年3月17
    日屏警交字第11132103700號函、採證光碟等在卷可稽（見
    本院卷第14至35頁），應認屬實。原告不服原處分，提起行
    政訴訟，並以上述事項據為主張，故本件兩造之爭點應為：
    原處分是否適法？
五、本院之判斷：
  ㈠、應適用之法令及法理見解如下：
      處罰條例第60條第1 項前段：
      汽車駕駛人，駕駛汽車有違反本條例之行為，經交通勤務
      警察或依法令執行交通稽查任務人員制止時，不 聽制止
      或拒絕停車接受稽查而逃逸者，除按各該條規 定處罰外
      ，處10,000元以上30,000元以下罰鍰，並吊 扣其駕駛執
      照6 個月。
  ㈡、經查：
    ⒈原告否認有拒絕停車接受稽查的行為，然經本院勘驗光碟
      結果如下（見本院卷第42頁）：
      ①、錄影時間2022/01/11（時間下同）17：48：09
　　　    畫面為員警密錄器所攝，地點為瑞光路與民生東路口
          ，民生東路為綠燈。
    　②、錄影時間17：43：44
　　      員警吹哨，瑞光路方向轉為綠燈。
　    ③、錄影時間17：44：14-17：44：19
　　　　　畫面左側灰色機車為系爭機車，自瑞光路左轉至民生
          東路，哨聲響起，員警揮動右手指示系爭機車停車，
          並與系爭機車間無其他人、車遮蔽。
　　      員警：旁邊停。
　　      員警：MHD-0835你要跑。
　    ④、錄影時間17：44：20
　　      系爭機車續行於民生東路，遠離員警。
　　　原告雖稱不知道是警察攔查，但從上開畫面中可知，員警
      係穿著警察制服對著原告吹哨及揮手，且員警亦有呼喊原
      告車號，可見原告當時的確可得明知已被員警叫停，仍執
      意離去，明顯係拒絕停車接受稽查無訛。
    ⒉從而，本件員警對原告逕行舉發，而被告對原告予以裁決
      ，依法洵屬有據。
六、綜上所述，原告於前揭時、地，確有「經交通勤務警察制止
    不聽拒絕停車接受稽查而逃逸」之違規行為，被告因此依處
    罰條例第60條第1項暨違反道路交通管理事件統一裁罰基準
    表第60條第1項裁處原告罰鍰1萬元，並吊扣普通重型機車駕
    駛執照6個月，核無違誤。原告猶執前詞請求撤銷原處分，
    為無理由，應予駁回。
七、本件判決基礎已臻明確，兩造其餘之攻擊防禦方法及訴訟資
    料經本院斟酌後，核與判決不生影響，無一一論述之必要，
    併予敘明。
八、本件第一審裁判費為300 元，應由原告負擔，爰確定第一審
    訴訟費用額如主文第2 項所示。
據上論結，本件原告之訴為無理由，依行政訴訟法第237 條之8 
第1 項、第98條第1 項前段，判決如主文。　　
中　　華　　民　　國　　111 　年　　7 　　月　　29　　日
　　　　　　　　　行政訴訟庭  法　官　薛侑倫
以上為正本，係照原本作成。
如不服本判決，應於判決送達後20日內，向本院提出上訴狀並表
明上訴理由（原判決所違背之法令及其具體內容或依訴訟資料可
認為原判決有違背法令之具體事實），其未載明上訴理由者，應
於提出上訴後20日內向本院補提理由書（上訴狀及上訴理由書均
須按他造人數附繕本，如未按期補提上訴理由書，則逕予駁回上
訴），並應繳納上訴裁判費新臺幣750元。
中　　華　　民　　國　　111 　年　　7 　　月　　29　　日
                              書記官  沈詩雅